臺灣士林地方法院交通事件裁定　　　　 100年度交聲字第51號
原處分機關　臺北市交通事件裁決所
異　議　人
即受處分人　梁翌修
上列異議人即受處分人因違反道路交通管理處罰條例案件，對於
臺北市交通事件裁決所中華民國100 年1 月11日北市裁罰字第裁
22-A01FH5526號裁決書所為之處分，聲明異議，本院裁定如下：
    主  文
原處分撤銷。
梁翌修汽車駕駛人，駕駛汽車經測試檢定酒精濃度超過規定標準
，自民國一百年一月十一日起壹年內，不得考領駕駛執照，並應
接受道路交通安全講習。
    理  由
一、原處分意旨略以：異議人即受處分人梁翌修之機車駕駛執照
    已於民國92年11月22日易處逕行註銷，且曾於98年1 月19日
    因酒後騎乘機車，為警掣單舉發在案，竟仍於同年9 月11日
    凌晨2 時41分許，再次酒後騎乘車牌號碼CZS-596 號重型機
    車，行經臺北市○○街與立農街口時，經警測得其呼氣酒精
    濃度達每公升0.57毫克，已超過規定標準，掣單舉發後，由
    原處分機關依道路交通管理處罰條例第35條第1 項第1 款、
    第67條、第24條規定，裁處罰鍰新臺幣（下同）6 萬元，自
    10 0年1 月11日起1 年內不得考領駕駛執照，並應參加道路
    安全講習等語。
二、聲明異議意旨略以：伊前揭酒後駕車之違規行為，經檢察官
    予以緩起訴處分，緩起訴期間為1 年，伊並依檢察官命令於
    緩起訴確定後6 個月內向指定之公益團體履行40小時之義務
    勞務，基於一罪不二罰，請求撤銷上開罰鍰之處分等語。
三、按酒後駕車係一交通違規行為，其處罰效果之罰鍰、吊扣或
    禁止考領駕駛執照及施以道路交通安全講習等處分，均與該
    交通違規行為是否存在無從分離。法院審理時應先確定受處
    分人是否確有交通違規行為事實，再決定原處分機關所適用
    之法律有無錯誤。本件聲明異議狀雖僅就罰鍰部分聲明異議
    ，未及其他部分，惟禁止考領駕駛執照與施以道路交通安全
    講習部分，既與交通違規行為是否存在無從分離，本院自應
    併予審究，合先敘明。
四、經查：
  (一)按汽車駕駛人有飲用酒類或其他類似物後其吐氣所含酒精濃
    度超過每公升0.25毫克或血液中酒精濃度超過百分之0.05以
    上，不得駕車，道路交通安全規則第114 條第2 款定有明文
    。又汽車駕駛人，駕駛汽車經測試檢定酒精濃度超過規定標
    準者，處1 萬5,000 元以上6 萬元以下罰鍰，並當場移置保
    管該汽車及吊扣其駕駛執照1 年，惟汽車駕駛人應受吊扣駕
    駛執照處分，於汽車駕駛人係無駕駛執照駕車者，在所規定
    最長吊扣期間內，不得考領駕駛執照；汽車駕駛人有第35條
    第1 項規定之情形者，應接受道路交通安全講習，道路交通
    管理處罰條例第35條第1 項第1 款、第67條第5 項、第24條
    第1 項第2 款亦分有明文。
  (二)異議人於其機車駕駛執照遭註銷後之前揭時地，於1 年內第
    二度酒後無照騎乘重型機車，經警測得其呼氣酒精濃度達每
    公升0.57毫克，由原處分機關裁罰如上等情，為異議人所是
    認（見本院卷第4 頁），並有機車駕照基本資料、違規查詢
    報表、舉發通知單、本件裁決書、送達證書在卷可稽（見本
    院卷第6 至9 、14至15頁）。又異議人因此同一違規事實，
    經警以涉犯刑法第185 條之1 罪嫌，報請臺灣士林地方法院
    檢察署檢察官偵辦後，由檢察官予以緩起訴之處分（偵查案
    號：98年度偵字第16141 號），定緩起訴期間為1 年，並命
    異議人異議人向該署指定之政府機關、政府機構、行政法人
    、社區或其他符合公益目的之機構或團體提供40小時之義務
    勞務，於99年1 月4 日該緩起訴處分確定，而異議人並於同
    年3 月30日履行義務勞務完畢（執行案號：99年度緩護勞第
    45號），至100 年1 月3 日緩起訴期間已屆滿，該緩起訴處
    分未經撤銷等情，除據異議人陳明在卷（見本院卷第4 頁）
    外，並有該案緩起訴處分書、臺灣士林地方法院檢察署99年
    8 月25日士檢清執乙99執聲他1371字第27100 號函及臺灣高
    等法院被告前案紀錄表附卷可按（見本院卷第10至12、16頁
    ）。以上各情均堪認定。
  (三)本件異議人既有如上違規事實，原處分機關援上規定予以裁
    罰，固非無據。惟查：
  1.按行政罰法第26條第2 項係以應受行政罰行為如經不起訴處
    分或為無罪、免訴、不受理、不付審理之裁判確定，始得另
    為裁決處罰，雖未明文包括緩起訴處分在內，但緩起訴處分
    於緩起訴條件成就後，亦生如確定不起訴處分之效力，即緩
    起訴猶豫期間屆滿，未經撤銷緩起訴時，行為人即終局不受
    刑事訴追，該緩起訴處分乃具實質確定力，原處分機關於此
    時再為裁決，行為人即無同時遭受行政處罰及刑事訴追之雙
    重危險。因此，解釋上行政罰法第26條第2 項之「不起訴處
    分」應包括條件成就之緩起訴處分。又酒後駕車經檢察官為
    緩起訴處分，並命行為人向公庫、公益團體、地方自治團體
    支付一定金額（即緩起訴處分金）者，行為人係履行檢察官
    為緩起訴處分命令，此等命令名義上雖非刑罰，但仍是一種
    特殊處遇措施，造成駕駛人之財產減少，性質上亦屬干預處
    分，與刑事制裁無異，在此支付額度內自不應就同一行為再
    受行政罰鍰。再道路交通管理處罰條例第35條第8 項規定：
    「前項汽車駕駛人，經裁判確定處以罰金低於本條例第92條
    第3 項所定最低罰鍰基準規定者，應依本條例裁決繳納不足
    最低罰鍰之部分」（該條例第92條於94年12月28日修正時增
    列第2 項，原第3 項有關罰鍰基準之授權規定已移列第4 項
    ，但同條例第35條第8 項漏未同時修正，併此敘明），則在
    緩起訴處分金支付額度內雖不得再為行政罰鍰，然若行為人
    所支付之緩起訴處分金，未達上開條例第92條第4 項所定最
    低罰鍰基準規定者，依同條例第35條第8 項之規定，仍須補
    繳不足最低罰鍰之部分，始為適法（臺灣高等法院暨所屬法
    院97年法律座談會第39號提案研討結果參照）。惟檢察官緩
    起訴處分如係命被告向指定之公益團體、地方自治團體或社
    區提供義務勞務，因與該條例第35條第8 項所稱「罰金」之
    命為金錢給付，性質迥然不同，彼間既乏比較基準，自不生
    所謂之差額問題，即無適用該條例前揭關於補繳不足最低罰
    鍰規定之餘地。
  2.本件異議人因前揭違規行為，既同時經檢察官為緩起訴之處
    分，異議人並依該緩起訴處分之命令，向指定之公益團體提
    供40小時義務勞務，於99年3 月30日執行完畢，雖該緩起訴
    期間已於100 年1 月3 日屆滿未經撤銷而實質確定，原處分
    機關得另為裁決處罰，然異議人已因上開緩起訴處分而干預
    其人身自由，主觀上前揭義務勞務亦具強制性、懲罰性，緩
    起訴處分條件之履行使其免於遭檢察官發動起訴程序，乃有
    替代刑罰之效果，又該緩起訴處分係命異議人提供義務勞務
    ，而非命給付金錢，依上說明，並無適用道路交通管理處罰
    條例第35條第8 項關於補繳不足最低罰鍰規定之餘地，原處
    分機關竟仍裁處罰鍰6 萬元，於法難謂有據，自應由本院予
    以撤銷。
  3.又異議人之機車駕駛執照既於92年間已經註銷，其於前揭時
    地違規酒駕時，自屬無駕駛執照駕車者，既無駕駛執照可供
    吊扣，仍應依道路交通管理處罰條例第67條第5 項規定，在
    異議人所違反同條例第35條第1 項第1 款所規定最長吊扣期
    間1 年內，禁止異議人考領駕駛執照，並應依同條例第24條
    第1 項第2 款命異議人參加道路交通安全講習，且上開禁考
    駕駛執照、道路安全講習等處分，屬行政罰法第26條第1 項
    但書所稱之「其他種類行政罰」，不生一事二罰之問題，原
    處分機關依法裁處，固無違誤。惟聲明異議乃一司法救濟途
    徑，由法院審查受處分人所涉之違規事實是否成立，及原處
    分所適用之法條是否正確、裁罰是否適當，因法院負有司法
    審查之作用，對原處分失當時，應自為處分，以本案而言，
    就罰鍰、吊照及安全講習等處罰效果，宜為一併重新諭知（
    臺灣高等法院暨所屬法院98年法律座談會刑事類提案第23號
    參照）。本件原處分機關於禁考駕駛執照、道路安全講習部
    分，既係針對單一違規行為之部分法律效果，自無從割裂維
    持，應併予撤銷，允宜敘明。爰依道路交通管理處罰條例第
    35條第1 項第1 款、第67條第5 項、第24條第1 項第2 款，
    自為裁罰如主文第2 項所示，以資適法。
據上論斷，應依道路交通管理處罰條例第87條第2 項，道路交通
案件處理辦法第20條前段，裁定如主文。
中    華    民    國   100    年    1     月    31    日
                        交通法庭法  官  李冠宜
以上正本證明與原本無異。
如不服本裁定應於送達後 5日內向本院提出抗告狀。
                                書記官  劉欣怡
中    華    民    國   100    年    1     月    31    日